【裁判字號】    94,易,250
【裁判日期】    951011
【裁判案由】    竊盜
【裁判全文】
臺灣花蓮地方法院刑事判決               94年度易字第250號
    公  訴  人  臺灣花蓮地方法院檢察署檢察官
    被      告  甲○○
                乙○○
                戊○○
    上  一  人
    選任辯護人  張秉正律師
                丙○○
                庚○○
                丁○○
上列被告等因竊盜案件，經檢察官提起公訴（93年度核退偵字第
348號），本院判決如下：
    主  文
甲○○、乙○○、戊○○、丙○○、庚○○、丁○○均無罪。
    理  由
一、公訴意旨略以：緣徐建忠（已歿）前於民國92年3 月18日，
    明知辛○○向行政院國軍退除役官兵輔導委員會花蓮農場標
    得之「第18案第3 標短期作物合作經營工程」，以合作經營
    花蓮縣壽豐鄉○○段812 至856、790至807、857至897、901
    至926 地號，及志新段第42號地號等土地，需整平改善以利
    種植而申請整地，竟趁辛○○得標後身體不適，故以1 公頃
    新臺幣（下同）5 萬元之工資雇請其代為整地之際，夥同友
    正砂石有限公司負責人方來興、立宏砂石場負責人林羽田、
    南濱砂石場負責人吳瑞華、威神砂石場負責人陳玉官、昌亨
    砂石場負責人吳慶檳、東濱砂石場負責人蔡文俊等人，共同
    基於意圖為自己不法所有之概括犯意聯絡，在上開地點竊盜
    砂石，後為警查獲，經臺灣花蓮地方法院檢察署檢察官以92
    年度偵字第2413號案件分別為緩起訴處分及提起公訴，詎仍
    不知悔改，於93年1 月15日，徐建忠再聯繫被告己○○（經
    本院通緝中）及被告甲○○計畫再次盜採辛○○前開位在花
    蓮縣壽豐鄉○○段第880至882地號土地上之砂石，並由被告
    己○○於同日與知情且有犯意聯絡之被告乙○○訂立載運土
    石契約，後徐建忠再透過被告甲○○於同日以電話向威神砂
    石場負責人即被告戊○○聯繫，共謀合意將竊得之砂石放置
    在被告戊○○所經營之威神砂石場內，伺機販售圖利。被告
    乙○○於訂立上開契約後，即雇用與之有犯意聯絡之被告丙○○於93年1月17日晚間8時許，前往上開地點操作挖土機，
    並雇用與之有共同犯意聯絡之被告庚○○、被告丁○○、被
    告壬○○（於檢察官起訴前即已歿，另由本院為不受理判決
    ）駕駛卡車，於上開時間前往上述地點載運盜採之砂石，被
    告乙○○並開具單據交由司機收執，以每立方公尺30元之價
    格載往被告戊○○所經營之前揭砂石場堆放，欲將天然級配
    料加工處理後轉售，獲取不法利益。嗣於翌日即93年1 月18
    日凌晨1 時許，為警當場查獲，並扣得挖土機1台、砂石車3
    輛、出貨單據2本及地磅過磅單3張等物，經估算盜挖面積共
    達821 平方公尺，因認被告甲○○、乙○○、戊○○、丙○○、庚○○、丁○○，及被告己○○、壬○○均共犯刑法第
    320條第1項之竊盜罪嫌云云。
二、按犯罪事實應依證據認定之，無證據不得認定犯罪事實；又
    不能證明被告犯罪者，應諭知無罪之判決，刑事訴訟法第15
    4條第2項、第301條第1項分別定有明文。再所謂認定犯罪事
    實之證據，係指足以認定被告確有犯罪行為之積極證據而言
    ，苟未能發現相當證據，或證據不足為不利於被告事實之認
    定時，即應為有利於被告之認定，更不必有何有利之證據，
    亦不能以推測或擬制之方法，以為裁判基礎（最高法院29年
    度上字第3105號、40年度臺上字第86號、56年度臺上字第80
    7號判例意旨參照）。
三、公訴人認本件被告6 人涉有竊盜罪嫌，無非係以卷附通聯紀
    錄數份可證明被告甲○○、乙○○、戊○○於案發前之93年
    1 月間有密切之通聯情形；被告丙○○、庚○○、丁○○、
    壬○○於黑夜挖運砂石，顯非從事整地之推論；證人辛○○
    之證述、員警出具之偵查報告及共犯架構表、扣案之過磅單
    及出貨單據、現場查獲照片等為其所憑之論據。訊據被告甲○○固不否認其係經被告己○○請託尋覓可資堆放砂石之地
    點，其因認識被告戊○○，才介紹被告乙○○與被告戊○○
    認識，被告戊○○並答應提供威神砂石場讓被告乙○○暫放
    土石；被告乙○○固不否認其係銜益貨運公司負責人，因經
    被告己○○雇請挖運砂石，其才幫忙雇請被告丙○○，及另
    派遣公司內之司機即被告庚○○、丁○○、壬○○前往案發
    地點挖取土石後，載運至威神砂石場堆置；被告戊○○固不
    否認係友人即被告甲○○於案發前說有一批砂石要暫借威神
    砂石場放置，其認為沒有關係而答應被告甲○○之要求；被
    告丙○○、庚○○、丁○○均不否認於案發時間，在案發地
    點，由被告丙○○駕駛挖土機，被告庚○○、丁○○、壬○○駕駛砂石車載運該地土石至威神砂石場之事實，惟被告 6
    人均堅決否認有何共同竊盜之犯行，被告甲○○辯稱：伊只
    有幫被告己○○、乙○○介紹堆置砂石之地點，其他的事情
    均不知情，更不會知道被告己○○的土石來源是否合法；被
    告乙○○辯稱：伊是經營大卡車公司，當初被告己○○要請
    伊挖採砂石載運至威神砂石場時，也曾擔心是否合法，但被
    告己○○有給伊看1 張土質改良證書，他本人也來現場監工
    ，伊才不疑有他，派遣公司內之庚○○、丁○○、壬○○載
    運土石，並另外幫被告己○○向東江機械公司叫人來開怪手
    ，此外被告己○○本來要伊白天載運，但因為伊白天另有碼
    頭的工作，所以才改在晚上；被告戊○○辯稱：伊只是因為
    被告甲○○說有一批砂石要借威神砂石場放置，認無不妥而
    答應，伊不清楚被告乙○○那裡載運過來的土石是盜採他人
    土地而來；被告丙○○辯稱：伊是東江機械公司的怪手司機
    ，本件是老闆娘陳惠萍通知伊出車，伊就出車，在案發地點
    有問過綽號「阿忠」之男子為何要夜間挖掘，他說是要躲避
    環保局的稽查；被告庚○○、丁○○均辯稱：伊等只是受僱
    人，老闆要伊等在案發時間過去工作就過去，根本不知道被
    挖的地是誰的，被告丁○○尚稱：被告乙○○有說本件土石
    是合法的，晚上載運只是避免環保局開單，因為環保局最近
    抓的很緊等語。經查：
（一）檢察官據以起訴之證據，其中通聯紀錄數份至多僅能證明
      被告甲○○、乙○○、戊○○於彼時有互相通話之情形，
      並無法彰顯該3 人通話之內容為何，自不得據此即率認被
      告甲○○、乙○○、戊○○均明知被告己○○委請被告乙○○載運之砂石1批來源不合法，而逕認該3名被告具有竊
      盜之共同犯意聯絡。而證人辛○○之證述僅能證明本件遭
      挖採土石之地係辛○○向行政院國軍退除役官兵輔導委員
      會花蓮農場所承租，被告丙○○、庚○○、丁○○、壬○○在其上挖採土石未經辛○○同意，辛○○亦不認識本案
      被告8 人之事實，尚不能證明被告甲○○、戊○○知悉本
      案查獲之砂石1 批來源不合法，亦不能證明被告乙○○、
      丙○○、庚○○、丁○○均知悉其等挖採之地乃未經地主
      同意挖取土石之地。再員警出具之偵查報告僅能證明本件
      係因警方於93年1月18日凌晨1時許，在道路上見到丁○○
      駕駛砂石車甚感可疑，而尾隨查獲之事實；共犯架構表亦
      僅係警方自行製作本件被告6 人與被告己○○、壬○○，
      及辛○○、徐建忠之關係圖，實質上並非證據；扣案之過
      磅單及出貨單據分別證明被告庚○○、丁○○、壬○○載
      運案發地點土石之事實；現場查獲照片證明案發地點被挖
      採之情形、砂石車外觀、土石堆運在威神砂石場之情形，
      凡此均不能證明被告6 人知悉被告己○○請人挖採之土石
      來源不合法。至於被告丙○○、庚○○、丁○○、壬○○
      於黑夜挖運案發地點之土石雖有可疑，然被告丙○○、丁○○所述目的係要躲避環保局之稽查亦非全不可採，檢察
      官逕據此事實及上開證據認定被告6 人有竊盜之共同犯意
      聯絡，已有舉證不足之情形。
（二）本件被告乙○○乃經被告己○○委請挖運土石，被告乙○○始會聯絡被告丙○○、庚○○、丁○○、壬○○至案發
      地點工作；被告甲○○亦經被告己○○委請尋覓可供放置
      土石之地點，被告甲○○始會找被告戊○○提供威神砂石
      場作為堆放地點，故本件謀劃盜挖土石犯行之人乃被告己○○，其所證自具有判斷本案被告6 人有無竊盜犯意聯絡
      之重要性。被告己○○經本院合法傳喚、拘提均未到庭，
      ，故本院無從對其訊問，然其於警詢證稱：伊不認識辛○○，也沒有與辛○○訂立有關開採土地上砂石之契約，本
      件是伊與乙○○訂立契約，請乙○○聘請工人於案發時間
      前往案發地點開採他人土地上之砂石後，載往威神砂石場
      堆放，伊是口頭拜託友人甲○○與威神砂石場聯繫堆放砂
      石事宜，與威神砂石場沒有相關買賣契約，伊也不認識威
      神砂石場負責人，伊沒有告訴過甲○○砂石來源為何，本
      件扣案出貨單據是伊開給司機作為運送車次之依據，與戊○○無關，伊認識徐建忠，但徐建忠不知情也沒有參與本
      件等語（見警卷第9 頁至第13頁），其於偵查時則陳稱：
      本件是友人徐建忠請伊去整地，伊還要回填泥土（見核退
      偵卷第13頁反面），故被告己○○前後所述雖有不同，然
      其始終未曾提及曾告知本件被告6人任何1人其欲開採之土
      石乃不合法之情形，甚且其已證稱明確被告甲○○乃不知
      情、其根本未與被告戊○○接洽，故本件自難認被告甲○○、乙○○、戊○○、丙○○、庚○○、丁○○係在知悉
      土石來源不合法之情形下，分別為上開行為。再據被告乙○○提出之合約書乙份（見警卷第106 頁）所示，被告己○○與被告乙○○於93年1 月12日約定如下：「己○○因
      需運送表面之泥土，而向銜益通運有限公司承租車輛3 部
      及租調挖土機1部，雙方約定每部車每小時租金900元，挖
      土機每小時1300元，車輛損壞、油資由銜益通運有限公司
      承擔，如有不當之挖採均由己○○負責。」，則若被告乙○○確實經被告己○○告知挖採之土石來源不合法，而仍
      與被告己○○基於竊盜之共同犯意為上開行為，其於案發
      前又何必多此一舉與被告己○○簽立上開契約，並要求被
      告己○○保證並無不當挖採情事？益證被告乙○○及其雇
      請之被告丙○○、庚○○、丁○○、壬○○均不知本件挖
      採之土石來源不法。此外，本件被盜採土石之案發地點並
      非河川地等客觀上可判別為國有之土地，被告乙○○、丙○○、庚○○、丁○○自難於挖採當時判斷出所為未經土
      地所有權人同意。
（三）綜上所述，本件檢察官所舉證據不能證明被告6 人具有竊
      盜犯意，本院復查無其他積極證據足資證明此點，自不得
      單純以被告6 人上開行為而遽認其等已犯竊盜犯行，故本
      件不能證明前開被告6 人犯罪，揆諸首揭法條及判例意旨
      ，爰為該被告6人均無罪之諭知。
四、至於檢察官聲請傳喚被告己○○作為證人進行調查部分，因
    被告己○○現經本院通緝中，無從傳喚到案，不能調查，本
    院爰依刑事訴訟法第163條之2之規定，駁回檢察官此部分聲
    請。
據上論斷，應依刑事訴訟法第301條第1項之規定，判決如主文。
本件經檢察官王怡仁到庭執行職務。
中    華    民    國    95    年    10    月    11    日
                        臺灣花蓮地方法院刑事第三庭
                            審判長法  官    鄭培麗
                                  法  官    張嘉芬
                                  法  官    鄭光婷
上列正本證明與原本無異。
如對本判決不服，應於送達後10日內，向本院提出上訴狀（應抄
附繕本）告訴人或被害人如對於本判決不服者，應具備理由請求
檢察官上訴，其上訴期間之計算係以檢察官收受判決正本之日期
為準。
                                  書記官
中    華    民    國    95    年    10    月    16     日


司法院資訊處製作；財團法人民間司法改革基金會備份。
